【裁判字號】    97,家聲,196
【裁判日期】    970818
【裁判案由】    核定遺產管理人報酬
【裁判全文】
臺灣高雄地方法院民事裁定             97年度家聲字第196號
聲  請  人  陳雅娟律師即甲○○之遺產管理人
上聲請人聲請核定遺產管理人報酬事件，本院裁定如下：
    主  文
聲請人得請求代為管理被繼承人甲○○（男，民國○○○年○月
○○○日生，身分證統一編號：Ｚ 000000000號）遺產
之報酬及墊付費用合計為新台幣壹萬玖仟零陸拾伍元。
程序費用由被繼承人甲○○之遺產負擔。
    理  由
一、按「遺產管理人，得請求報酬，其數額由親屬會議按其勞力
    及其與被繼承人之關係酌定之」、「依本法之規定應開親屬
    會議時，由當事人、法定代理人或其他利害關係人召集之」
    、「親屬會議不能召開或召開有困難時，依法應經親屬會議
    處理之事項，由有召集權人聲請法院處理之」，民法第1183
    條、第1129條、第1132條第2 項前段分別定有明文。又上開
    聲請法院代親屬會議酌給遺產管理報酬之規定，於法院依民
    法第1178條第2 項選任之遺產管理人之情形亦有其適用，非
    訟事件法第78條第2 項亦有明定。
二、聲請意旨略以：
    (一)聲請人前依鈞院以96年度財管字第32號民事裁定選任為被
      繼承人甲○○之遺產管理人，經裁定確定後，聲請人業已
      遵行職務，依法聲請鈞院以96年度家催字第248 號裁定，
      准對被繼承人甲○○之繼承人、債權人及受遺贈人於一定
      期限內承認繼承、報明債權或為願受遺贈與否之聲明等事
      項為公示催告，且於民國96年7 月28日刊登於台灣新生報
      。又被繼承人甲○○之遺產有坐落於台南市○○區○○段
      725-000 地號土地1 筆，公告現值為新台幣（下同）3,04
      0,504 元，並有投資夜城茶藝館金額3,000 元，以及93年
      度營利所得57,978元，財產總值共3,101, 482元。今公示
      催告期間已滿，得知被繼承人甲○○將其上開土地設定本
      金最高限額1,200 萬元抵押權予債權人京城商業股份有限
      公司，並以上開土地為擔保，尚有本金9,491, 510元未清
      償，經債權人於97年5 月13日聲請台灣台南地方法院民事
      執行處以97年度拍字第594 號執行，目前正在拍賣中。
    (二)此外，聲請人經鈞院選任為被繼承人甲○○之遺產管理人
      後，業已閱卷清查遺產並為遺產管理人之登記，申請被繼
      承人之遺產歸屬清單、各類財產所得清單、不動產謄本等
      資料，並聲請公示催告、登報及通知債權人報明債權等，
      因而代墊相關規費共計4,065 元。
    (三)為便於在上開民事執行案件中參與分配，請鈞院迅予酌定
      遺產管理人之報酬，以維權益。
三、經查：
    (一)被繼承人甲○○於94年12月27日死亡，其遺產無人繼承，
      由本院選任聲請人為遺產管理人確定在案，業經本院調閱
      96年度財管字第32號卷宗核閱屬實。準此，聲請人顯難召
      開親屬會議酌定其管理甲○○遺產之報酬甚明，是其本於
      利害關係人之地位，向本院聲請核定其任遺產管理人之報
      酬，自有所據。
    (二)次查，聲請人主張之前揭事實，業據其提出被繼承人甲○
      ○之遺產清冊、財政部高雄市國稅局財產歸屬資料清單、
      財政部高雄市國稅局92、93年度綜合所得稅各類所得資料
      清單、債權人民事聲請裁定拍賣抵押物狀、台南地方法院
      函文、台灣新生報社刊登廣告證明單、地政規費單收據及
      土地登記謄本等各1 份為證，堪信真實。又聲請人為管理
      遺產已支付之費用，經本院依據聲請人所提上開收據計算
      結果，合計為4,065 元。
    (三)本院審酌被繼承人甲○○之遺產有土地、投資、營利所得
      各1 筆，財產總值共3,101,482 元，債務共計9, 491,510
      元，上開土地刻由台南地方法院民事執行處強制執行拍賣
      中，此外已無其他人陳報債權、債務或遺贈，其遺產法律
      關係尚屬單純。參以聲請人業已為閱卷、聲請公示催告、
      登報、查詢被繼承人財產等管理遺產行為，尚應處理後續
      拍賣分配等事宜。本院考量聲請人處理上開事務所需時間
      之久暫、耗費人力之程度、各該債權人之受償權利應受保
      障，並參酌本件如由國有財產局擔任遺產管理人，依財政
      部訂頒之「代管無人承認繼承遺產作業要點」第14點第3
      項規定請求管理遺產報酬之標準不得低於遺產現值百分之
      一等一切情狀，認本件核予遺產管理人之報酬以15,000元
      為適當。從而，本院參酌前開卷附被繼承人遺產相關資料
      、墊付費用單據等，認聲請人請求管理遺產之報酬及墊付
      費用合計為19,065元為有理由，應予准許，爰酌定如主文
      所示。
四、依非訟事件法第157條，裁定如主文。
中    華    民    國    97    年    8     月    18    日
                  家事法庭  法  官  楊佩蓉
以上正本證明與原本無異。
如對本裁定抗告須於裁定送達後10日內向本院提出抗告狀
中    華    民    國    97    年    8     月    18    日
                            書記官  黃勤涵


司法院資訊處製作；財團法人民間司法改革基金會備份。
